---
output: 
  pdf_document:
    includes:
      before_body: Portada.tex
      in_header: 
    toc: true
    toc_depth: 3
  tables: true
include-before:
- '`\newpage{}`{=latex}'
toc-title: Contenido
urlcolor: blue
header-includes:
- \usepackage[nottoc]{tocbibind}
- \renewcommand{\listfigurename}{Lista de figuras}
- \renewcommand{\listtablename}{Lista de tablas}
- \usepackage[utf8]{inputenc}
- \usepackage[spanish]{babel}
- \usepackage{graphicx}
- \usepackage{float}
- \usepackage{lscape}
- \usepackage{amsmath}
- \usepackage{wrapfig}
---

\newpage

\listoffigures

\listoftables

```{r setup,                     include=FALSE}
knitr::opts_chunk$set(
	echo = FALSE,
	fig.align = "center",
	fig.height = 3,
	fig.pos = "H",
	fig.width = 7,
	message = FALSE,
	warning = FALSE
)

knitr::opts_chunk$set(echo = FALSE, message = FALSE, warning = FALSE, fig.align="center", fig.pos = "H", fig.width = 7, fig.height = 3)
```

\newpage


# Ejercicios teóricos 

## 12.2

**Consider a discrete-time model where prices are completely unresponsive to unanticipated monetary shocks for one period and completely flexible thereafter. Suppose the IS equation is $y = c - ar$ and that the condition for equilibrium in the money market is $m-p = b+hy-ki$. Here $y$, $m$, and $p$ are the logs of output, the money supply, and the price level; $r$ is the real interest rate; $i$ is the nominal interest rate; and $a$, $h$, and $k$ are positive parameters.**

**Assume that initially $m$ is constant at some level, which we normalize to zero, and that $y$ is constant at its flexible-price level, which we also normalize to zero. Now suppose that in some period period 1 for simplicity the monetary authority shifts unexpectedly to a policy of increasing $m$ by some amount $g > 0$ each period.**

### a)

*What are $r,\pi^e,i,p$ before the change in policy?*

Tenemos que $y_0=m_0=0$, lo que implica que antes de la decisión de política:

$$
0=a-cr_0 \iff r_0=c/a
$$

Como es un cambio anticipado en la política monetaria, los agentes no esperan que los precios suban en el siguiente periodo, es decir, $\pi^e=E_0[p_1]=0$.

Con estos dos resultados y con la ecuación de Fisher, podemos hallar $i$:

$$
i=r+\pi^e \iff i_0 = c/a
$$

Luego, tenemos que $p_0=ki_0-b \iff p_0 = k(c/a)-b$.

### b)

*Once prices have fully adjusted, $\pi^e=g$. Use this fact to find $r,i$ and $p$ in period 2.*

De la ecuación IS, tenemos que $r_2 = c/a$.

Por otro lado, la expectativa en el periodo 1 sobre la inflación en el periodo 2 ahora es: $\pi^e_1=E_1[p_2]=g$. Incorporando este resultado en la ecuación de Fisher:

$$
i_2 = r_2+\pi^e_2 \iff i_2 = c/a+g
$$

Notemos que $m_0=0; \ m_1=g; \ m_2 = 2g$. Sustituyendo en la condición del mercado de dinero:

$$
m_2-p_2=b-ki_2 \iff p_2=2g-b+kc/a+kg \iff p_2=g(2+k)+kc/a-b.
$$

### c)

*In period 1, what are $i, r, p$, and the expectation of inflation from period 1 to period 2, $E_1[p_2]-p_1$?*

El valor del nivel de precios en el periodo 1 será igual a aquel del periodo 0, pues los precios quedan inalterados durante 1 periodo, según los supuestos:

$$
p_1 = p_0 = k(c/a)-b.
$$

Sustituyendo el resultado $p_2$ y el de $p_1$ en $\pi^e_1=E_1[p_2]-p_1$, tenemos:

$$
\pi^e_1=E_1[p_2]-p_1 \iff \pi^e_1= E_1  [g(2+k)+kc/a-b] - kc/a+b \\
\iff \pi^e_1=g(2+k).
$$

Sustituyendo en la ecuación de Fisher:

$$
i_1 = r_1 +g(2+k)
$$

Ahora bien, queremos encontrar $r_1$:

$$
m_1-p_1=b+hy_1-ki_1 \iff g - k(c/a)+b=b+h(c-ar_1)-k(r_1+g(2+k))
$$

Despejando $r_1$:

$$
r_1 = \frac{hc-g+kc/a-g(2+k)k}{ah+k}
$$

Incorporando este resultado a la ecuación de Fisher:

$$
i_1 = \frac{hc-g+kc/a+g(2+k)ha}{ah+k}.
$$

### d)

*What determines whether the short-run effect of the monetary expansion is to raise or lower the nominal interest rate?*

Puede analizarse el cambio en el interés nominal experimentado del periodo 0 al periodo 1, $i_1-i_0$:

$$
i_1-i_0=\frac{hc-g+kc/a+g(2+k)ha}{ah+k} - \frac{c}{a}=\frac{g(2+k)ha-g}{ah+k}
$$

Consideremos que la tasa de interés nominal cae, i.e. $i_1-i_0<0$. Dado que $a,h,k > 0$, basta con analizar el numerador:

$$
i_1-i_0 < 0 \iff g(2+k)ha-g<0 
$$

De aquí, podemos ver que para que el efecto sobre la tasa de interés nominal sea que ésta se reduzca, el aumento en la masa monetaria, $g$, tiene que superar al efecto esperado de la inflación.


## 12.3

**Assume, as in Problem 12.2, that prices are completely unresponsive to unanticipated monetary shocks for one period and completely flexible thereafter. Assume also that $y=c-ar$ and $m-p=b+hy-ki$ hold each period. Suppose, however, that the money supply follows a random walk: $m_t = m_{t-1}+ u_t$, where $u_t$ is a mean-zero, serially uncorrelated disturbance.**

### a)

*Let $E_t$ denote expectations as of period t. Explain why, for any t, $E_t[E_{t+1}[p_{t+2}]-p_{t+1}]=0$, and thus why $E_tm_{t+1}-E_tp_{t+1} =b+hy^n-kr^n$, where $y^n$ and $r^n$ are the flexible-price levels of $y$ and $r$.*

Tenemos que 

$$
E_t[E_{t+1}[p_{t+2}]-p_{t+1}]=E_t[E_{t+1}[p_{t+2}]]-E_t[p_{t+1}]=E_t[p_{t+2}-p_{t+1}]
$$
como $E_t[u_{t+1}]=0$, entonces $E_t[p_{t+2}-p_{t+1}]=0 \quad \forall t$.

Luego, considerando la ecuación del mercado de dinero y la condición de equilibrio:

$$
m_{t+1}-p_{t+1}=b+hy_{t+1}-kr_{t+1}-k*E_{t+1}[p_{t+2}-p_{t+1}]
$$
en donde $i_{t+1}=r_{t+1}+E_t[p_{t+2}-p_{t+1}]$. Lo que acompaña al último término es igual a 0. Aplicando el operado esperanza a ambos lados:

$$
E_tm_{t+1}-E_tp_{t+1}=b+hy^n-kr^n
$$
ya que se espera que $y_{t+1},r_{t+1}$ sean iguales a sus valores de precios flexibles.

### b)

*Use the result in part (a) to solve for $y_t$, $p_t$, $i_t$, and $r_t$ in terms of $m_{t-1}$ and $u_t$.*

Sabemos que $m_{t+1}=m_t + u_{t+1}$ y que $E_tm_{t+1}=m_t$. Puede reordenarse la ecuación anterior como sigue:

$$
E_tp_{t+1}=E_tm_{t+1}-b-hy^n+kr^n
$$
Restando $p_t$ a ambos lados de la igualdad:

$$
E_tp_{t+1}-p_t=(m_t-p_t)-b-hy^n+kr^n \iff u_t = (m_t-p_t)-b-hy^n+kr^n
$$
Resolviendo para $p_t$:

$$
p_t = m_{t-1}-b-hy^n+kr^n
$$

De la condición del mercado de dinero, se tiene:

$$
i_t = \frac{b+hy_t-(m_t-p_t)}{k}
$$

Note que $m_t-p_t = u_t+b+hy^n-kr^n$; por lo que

$$
i_t = \frac{hy_t-u_t-hy^n+kr^n}{k} = \frac{h(y_t-y^n)+kr^n-u_t}{k}
$$
Utilizando $r_t = i_t - \pi_t^e$, donde $\pi_t^e=u_t$, sustituimos en la ecuación IS:

$$
y_t = c - a \left(\frac{h(y_t-y^n)+kr^n-u_t}{k} \right)+au_t = \frac{kc+a[hy^n-kr^n+(1-k)u_t]}{k+ah}
$$

Esto implica que

$$
r_t = \frac{c-y_t}{a}=\frac{h(c-y^n)+kr^n-(1+k)u_t}{k+ah}
$$

Finalmente, para hallar $i_t$, utilizamos la ecuación de Fisher:

$$
i_t = \frac{h(c-y^n)+kr^n}{k+ah}+\frac{ah-1}{k+ah}u_t.
$$

### c)

*Does the Fisher effect hold in this economy? That is, are changes in expected inflation reflected one-for-one in the nominal interest rate?*

Incorporando el hecho de que $u_t=\pi^e_t$:

$$
i_t = \frac{h(c-y^n)+kr^n}{k+ah}+\frac{ah-1}{k+ah}\pi^e_t.
$$
Se puede ver que la tasa de interés no cambia uno a uno con la inflación esperada. Es decir, los precios no responden completamente a la decisión de política monetaria durante un periodo.

\newpage

```{r paqueterias, include=FALSE}
pacman::p_load(tidyverse,
               ggthemes,
               haven, readxl,
               kableExtra, ggfortify,
               cowplot, ggplot2, scales, viridis, latticeExtra,
               knitr, tinytex, reshape, lubridate, scales, reshape2, seasonal, plm, latex2exp, tibble,Hmisc, zoo,
               dynlm, magrittr, stargazer,xtable,
               rsq, MASS,jtools, plm, readr, gridExtra, siebanxicor, httr, 
               jsonlite,plotly,ggfortify,patchwork,latex2exp, tidyr, corrplot, RColorBrewer, curl, ggpubr,
               data.table,foreign,psych,viridis,ggbeeswarm, stats)

options(knitr.kable.NA = "-")

```


# Ejercicios prácticos

## Ejercicio 2
**Estudie la inflación y la política monetaria en México siguiendo estos pasos: [2 horas, 1.5 puntos cada inciso]. Por favor documente su trabajo para que se pueda replicar.**

### a) 
**Obtenga datos de las inflaciones ANUALES general y subyacente (del Índice Nacional de Precios al Consumidor) de México, por lo menos desde 1980, datos del desempleo a nivel nacional en México, y datos de la tasa de interés a corto plazo de México, todos a frecuencia mensual y grafiquelos individualmente.**

```{r}
db <- read.csv('ej2.csv')
db$fecha <- as.yearmon(db$fecha, format = "%Y-%m-%d")
```

```{r a1, echo=FALSE, fig.cap="México: Inflación general y subyacente, 1970-2022", fig.pos='H'}
db1 <- db[,c(1,3,5)]
names(db1) <- c("fecha","Inflación general","Inflación subyacente")
inflacion <- melt(db1, id="fecha")

plot2_a1 <- ggplot(inflacion,aes(x=fecha,y=value,colour=variable,group=variable)) + geom_line() + 
  labs(title = "México: Inflación general y subyacente, 1970-2022", x="Año",y='En porcentaje (escala log)', 
      colour = " ") + theme_bw() + scale_y_log10() +  theme(text=element_text(size=12,  family="serif"))
plot(plot2_a1)
```

```{r a2, echo=FALSE, fig.cap="México: Tasa de desempleo, 1970-2022", fig.pos='H'}
db2 <- db[c(193:639),c(1,6)]
names(db2) <- c("fecha","Tasa de desempleo")
desempleo <- melt(db2, id="fecha")

plot2_a2 <- ggplot(desempleo,aes(x=fecha,y=value,colour=variable,group=variable)) + geom_line() + 
  labs(title = "México: Tasa de desempleo, 1985-2022", x="Año",y='En porcentaje', 
      colour = " ") + theme_bw() + theme(text=element_text(size=12,  family="serif"))
plot(plot2_a2)
```

```{r a3, echo=FALSE, fig.cap="México: Tasa de interés de corto plazo, 1985-2022", fig.pos='H'}
db3 <- db[c(194:639),c(1,7,8)]
names(db3) <- c("fecha","TIIE 28 días","Cetes 28 días")
tasas <- melt(db3, id="fecha")

plot2_a3 <- ggplot(tasas,aes(x=fecha,y=value,colour=variable,group=variable)) + geom_line() + 
  labs(title = "México: Tasas de interés de corto plazo, 1985-2022", x="Año",y='En porcentaje (escala log)', 
      colour = " ") + theme_bw() + scale_y_log10() + theme(text=element_text(size=12,  family="serif"))
plot(plot2_a3)
```

### b) 
**Produzca una tabla de estadísticas descriptivas de estos datos, incluyendo medias, varianzas y autocorrelaciones, para todo el periodo para el que tenga datos y para dos subperiodos, antes y después del año 1999.**

```{r}
#Descritivos para todo el periodo
dt <- db %>% select(inf, inf_suby, tasa_desem, cetes_28) 
Media <- as.double(unlist(lapply(dt, mean, na.rm = T)))
Varianza <- as.double(unlist(lapply(dt, var, na.rm = T)))
Desv. <- as.double(unlist(lapply(dt, sd, na.rm = T)))
Max <- as.double(unlist(lapply(dt, max, na.rm = T)))
Min <- as.double(unlist(lapply(dt, min, na.rm = T)))


tab <- cbind(Media, Varianza, Desv. , Max, Min)
rownames(tab) <- c( "Inflación", "Inflación subyacente", "Tasa de desempleo", "Cetes a 28 días")

```


```{r , message=FALSE}
dat <- read_csv("ej2.csv")
dat$fecha <- as.Date(dat$fecha, format = "%Y-%m-%d")

dt1 <- dat %>% dplyr::filter(fecha < "1999-01-01") %>% 
  select(inf, inf_suby, tasa_desem, cetes_28) 

Media1 <- as.double(unlist(lapply(dt1, mean, na.rm = T)))
Varianza1 <- as.double(unlist(lapply(dt1, var, na.rm = T)))
Desv.1 <- as.double(unlist(lapply(dt1, sd, na.rm = T)))
Max1 <- as.double(unlist(lapply(dt1, max, na.rm = T)))
Min1 <- as.double(unlist(lapply(dt1, min, na.rm = T)))

tab1 <- cbind(Media1, Varianza1, Desv.1 , Max1, Min1)
rownames(tab1) <- c( "Inflación", "Inflación subyacente", "Tasa de desempleo", "Cetes a 28 días")
colnames(tab1) <- c("Media", "Varianza", "Desv." , "Max", "Min")
```



```{r , message=FALSE}
# Descriptivos posteriores a 1999
dt2 <- dat %>% dplyr::filter(fecha > "1999-01-01") %>% 
  select(inf, inf_suby, tasa_desem, cetes_28) 

Media2 <- as.double(unlist(lapply(dt2, mean, na.rm = T)))
Varianza2 <- as.double(unlist(lapply(dt2, var, na.rm = T)))
Desv.2 <- as.double(unlist(lapply(dt2, sd, na.rm = T)))
Max2 <- as.double(unlist(lapply(dt2, max, na.rm = T)))
Min2 <- as.double(unlist(lapply(dt2, min, na.rm = T)))


tab2 <- cbind(Media2, Varianza2, Desv.2 , Max2, Min2)
rownames(tab2) <- c( "Inflación", "Inflación subyacente", "Tasa de desempleo", "Cetes a 28 días")
colnames(tab2) <- c("Media", "Varianza", "Desv." , "Max", "Min")

```


```{r b, echo=FALSE}
tabf <- rbind(tab, tab1, tab2)
rownames(tabf) <- NULL
tabf <- as.data.frame(tabf)

n <- c("Inflación", "Inflación subyacente", "Tasa de desempleo", "Cetes a 28 días","Inflación", "Inflación subyacente", "Tasa de desempleo", "Cetes a 28 días","Inflación", "Inflación subyacente", "Tasa de desempleo", "Cetes a 28 días")

tabf <- cbind(n, tabf)
tabf$Media <- as.double(tabf$Media)
tabf$Varianza <- as.double(tabf$Varianza)
tabf$Desv. <- as.double(tabf$Desv.)
tabf$Max <- as.double(tabf$Max)
tabf$Min <- as.double(tabf$Min)
colnames(tabf) <- c("Periodo completo", "Media", "Varianza", "Desv." , "Max", "Min")


kable(tabf[1:12, 1:6], booktabs = TRUE, digits  = 3, caption = "Estadísticas descriptivas") %>% kable_styling(latex_options = "HOLD_position") %>% 
pack_rows("Periodo previo a 1999", 5, 9, indent = F) %>% pack_rows("Periodo posterior a 1999", 9, 12, indent = F)
```

```{r b1, echo=FALSE, fig.cap="Función de autocorrelación: Inflación", fig.pos='H'}
x_inf <- db %>% dplyr::select(3) %>% dplyr::filter(!row_number() %in% c(1:12,640))  
x_inf <- ts(x_inf, frequency = 12, start = c(1970,01))

acf(x_inf, lag.max = NULL,
    type = c("correlation", "covariance", "partial"),
    plot = TRUE, na.action = na.fail, demean = TRUE)
```

```{r b2, echo=FALSE, fig.cap="Función de autocorrelación: Inflación subyacente", fig.pos='H'}
x_inf_suby <- db %>% dplyr::select(5) %>% dplyr::filter(!row_number() %in% c(1:168,640))  
x_inf_suby <- ts(x_inf_suby, frequency = 12, start = c(1983,01))

acf(x_inf_suby, lag.max = NULL,
    type = c("correlation", "covariance", "partial"),
    plot = TRUE, na.action = na.fail, demean = TRUE)
```

```{r b3, echo=FALSE, fig.cap="Función de autocorrelación: Tasa de desempleo", fig.pos='H'}
x_tasa_desem <- db %>% dplyr::select(6) %>% dplyr::filter(!row_number() %in% c(1:192,640))  
x_tasa_desem <- ts(x_tasa_desem, frequency = 12, start = c(1985,01))

acf(x_tasa_desem, lag.max = NULL,
    type = c("correlation", "covariance", "partial"),
    plot = TRUE, na.action = na.fail, demean = TRUE)
```

```{r b4, echo=FALSE, fig.cap="Función de autocorrelación: Cetes 28", fig.pos='H'}
x_cetes28 <- db %>% dplyr::select(8) %>% dplyr::filter(!row_number() %in% c(1:193,640))  
x_cetes28 <- ts(x_cetes28, frequency = 12, start = c(1985,02))

acf(x_cetes28, lag.max = NULL,
    type = c("correlation", "covariance", "partial"),
    plot = TRUE, na.action = na.fail, demean = TRUE)
```

\newpage

### c) 
**Una "regla de Taylor" es una función que define a la tasa de interés de corto plazo del periodo t en términos de la distancia entre la inflación y su objetivo y del desempleo y su objetivo en el periodo t-1 (y de una constante). Asuma que el objetivo de inflación es 3\% y tome el objetivo de desempleo como 3\% y estime los coeficientes de una regla de Taylor para México para tres grupos de datos: el periodo completo para el que tenga datos, y los dos sub-periodos definidos anteriormente. Estime las regresiones con la inflación general y con la subyacente (John Taylor famosamente empezó por decir que era solamente una relación empírica - positiva -, y ya que se hizo famosa su regla, empezó a decir que debería usarse como regla para la determinación de la tasa de interés de política - normativa.)**

```{r brechas}
dat <- dat %>% mutate(br_i = inf - 3, br_is = inf_suby - 3, br_d = tasa_desem - 3)
dat1 <- dat %>% dplyr::filter (fecha < "1999-01-01")
dat2 <- dat %>% dplyr::filter (fecha > "1999-01-01")

```


```{r regresiones}

m1 <- lm(cetes_28~br_i+br_d, dat)
m2 <- lm(cetes_28~br_i+br_d, dat1)
m3 <- lm(cetes_28~br_i+br_d, dat2)

m4 <- lm(cetes_28~br_is+br_d, dat)
m5 <- lm(cetes_28~br_is+br_d, dat1)
m6 <- lm(cetes_28~br_is+br_d, dat2)

```

```{r inf_n,results='asis'}

stargazer(m1,m2,m3, dep.var.labels="Cetes a 28 días", title="Regla de Taylor",header = FALSE, omit.stat = c("f", "ser"), column.labels = c("Completo", "Antes de 1999", "Después de 1999"), covariate.labels = c("Brecha de inflación","Brecha de desempleo", "Constante"))
```

```{r inf_ss,results='asis'}

stargazer(m4,m5,m6, dep.var.labels="Cetes a 28 días", title="Regla de Taylor usando inflación subyacente",header = FALSE, omit.stat = c("f", "ser"), column.labels = c("Completo", "Antes de 1999", "Después de 1999"), covariate.labels = c("Brecha de inflación subyacente","Brecha de desempleo", "Constante"))
```

### d) 
**Interprete los resultados de las regresiones, en general, y a la luz de la adopción en México de un régimen de objetivos de inflación en el año 1999. (En realidad, el objetivo de inflación, fue 3\% solamente a partir de 2003 cuando se volvió "la meta permenente")**


Tomando datos económicos de las páginas oficiales del Banco de México e INEGI, obtuvimos la información para la estimación de una Regla de Taylor para la economía mexicana. La especificación declara la variable dependiente la tasa Cetes a 28 días, ya que su serie temporal es más amplia que el TIIE a 28 días y 7 días, además que está muy correlacionado con estas dos últimas variables. Las variables explicativas son brecha de inflación (y alternativamente la brecha de inflación subyacente), brecha de desempleo y una constante. Los dos tipos de modelos son similares en la significancia y los valores de los coeficientes estimados. De esta forma, interpretaremos el Cuadro 2.

Para los modelos con subperiodos y el periodo completo, el coeficiente de determinación es alto y mayor a 0.8. Para el periodo posterior a 1999, se observa que los coeficientes de la brecha de inflación y desempleo tienen los signos esperados por la teoría: 0.99 y -1.46 respectivamente. En otras palabras, por cada punto porcentual en que la inflación se aleja de su objetivo de $3\%$, la tasa de interés de corto plazo respondió en 0.99 puntos porcentuales (política monetaria contractiva). En el caso del desempleo y su objetivo supuesto, la tasa de interés responde en -1.46 puntos porcentuales ante un desvío de 1 punto porcentual de ese objetivo (ley de Okun). 

Para el periodo anterior a 1999, el coeficiente de brecha de inflación es significativamente menor a 1 y el de brecha de desempleo con una alta varianza, lo que sugiere que la tasa de interés nominal de corto plazo no era tan sensible a las fluctuaciones de la inflación y desempleo. Finalmente, las constantes reflejan la tasa de interés promedio de cada periodo, cuando ambas brechas son iguales a cero. La tasa del periodo anterior a 1999 es significativamente mayor a la tasa promedio del periodo posterior a 1999, y con mayor varianza, lo que sugeriría que la adopción de metas de inflación habría reducido la volatilidad en la política monetaria.

\newpage
## Ejercicio 3 

**Estudie el efecto de cambios en la tasa de interés de México sobre la curva de tasas de interés:**


### a) 
*Obtenga datos de la tasa de interés de referencia del Banco de México, y datos de las tasas de interés en pesos a distintos plazos, 28 días, 1 año, 2 años, 5 años, 10 años. Nótese que están disponibles en distintos periodos cada una.*

```{r,echo=FALSE}
#Datos
setToken("f51d4ce58a36409ad8623d9ea577c042f346233a89364cafc7596cdd605f05c0")
idSeries <- c("SF61745","SF43783","SF282","SF43945","SF43886","SF44071","SF43883",
              "SF45384","SF60696","SF43939","SF43942")

series <- getSeriesData(idSeries, '2000-01-01','2022-05-21')

TIIE28<-getSerieDataFrame(series, "SF43783") %>% mutate (Tasa="TIIE 28 días")
CETES28<-getSerieDataFrame(series, "SF282") %>% mutate (Tasa="CETES 28 días")
CETES360<-getSerieDataFrame(series, "SF43945") %>% mutate (Tasa="CETES 360 días")
BONOS5<-getSerieDataFrame(series, "SF43886") %>% mutate (Tasa="Bono 5 años")
BONOS10<-getSerieDataFrame(series, "SF44071") %>% mutate (Tasa="Bono 10 años")
BONOS3<-getSerieDataFrame(series, "SF43883") %>% mutate (Tasa="Bono 3 años")
BONOS20<-getSerieDataFrame(series, "SF45384") %>% mutate (Tasa="Bono 20 años")
BONOS30<-getSerieDataFrame(series, "SF60696") %>% mutate (Tasa="Bono 30 años")
CETES91<-getSerieDataFrame(series, "SF43939") %>% mutate (Tasa="CETES 91 días")
CETES182<-getSerieDataFrame(series, "SF43942") %>% mutate (Tasa="CETES 182 días")

datos<-rbind(TIIE28,CETES28,CETES360,BONOS5,BONOS10,BONOS3,BONOS20,BONOS30,CETES91,CETES182) %>% 
  tidyr::drop_na(value)
```

Para este ejercicio se tomaron datos del Sistema de Información Económica (SIE) del Banco de México. Los datos analizados corresponden a la tasa de interés interbancaria, de cetes y de bonos a tasa fija, la ventana temporal es del 2000-2022. 

Presentamos una primer gráfico que muestra la tendencia de la TIIE a lo largo de estos últimos 22 años:

```{r, echo=FALSE}
subdatos1<-datos %>% filter(Tasa %in% c("TIIE 28 días","CETES 28 días","CETES 360 días"))

ggplot(subdatos1,aes(x=date, y=value, group=Tasa, color=Tasa)) +
  geom_line()+theme_bw()+
  scale_colour_manual("", values = c("TIIE 28 días" = "#E13E43", "CETES 28 días" = "#B4D4DA", "CETES 360 días" = "#26456E"))+
  theme(legend.position="bottom")+
  xlab("")+ylab("%")+ggtitle("Tendencia de la tasa interés de referencia 2000-2022")
```

Tomando un periodo menor, 2019-2022, y comparando la tasa interbancaria con la de cetes de distinta duración se tiene el siguiente gráfico: 

```{r, echo=FALSE}
subdatos2<-datos %>% filter(Tasa %in% c("TIIE 28 días","CETES 28 días","CETES 360 días","CETES 91 días","CETES 182 días")) %>% filter(date>"2019-01-01")
ggplot(subdatos2,aes(x=date, y=value, group=Tasa, color=Tasa)) +
  geom_line()+theme_bw()+
  scale_colour_manual("", values = c("TIIE 28 días" = "#E13E43", "CETES 28 días" = "#DCD4D0", "CETES 360 días" = "#59504E","CETES 91 días"="#BAB2AE","CETES 182 días"="#837B78"))+
  theme(legend.position="bottom")+
  xlab("")+ylab("%")+ggtitle("CETES 2019-2022")
```

Hay que notar que la tasa de interés interbancaria estuvo por arriba de la tasa de interés de todos los tipos de cetes durante el 2019 y a principios del 2021, lo anterior podría ser un reflejo de la incertidumbre por la situación sanitaria del país (la pandemia). 

Sobre el comportamiento de la tasa de interés de los cetes después del 2021 se comportan como lo describe la teoría: a mayor plazo mayor rendimiento. Además, entre 2019-2021 las tasas de interés de los cetes no respetaron esta tendencia, pues en algunos puntos la tasa de los cetes a 28 días fue mayor a la de los cetes de 182 días.  

Ahora, comparamos la TIIE con bonos de tasa fija a distintos periodo:

```{r, echo=FALSE}
subdatos3<-datos %>% filter(Tasa %in% c("TIIE 28 días","Bono 5 años","Bono 3 años","Bono 10 años","Bono 20 años","Bono 30 años")) 
ggplot(subdatos3,aes(x=date, y=value, group=Tasa, color=Tasa)) +
  geom_line()+theme_bw()+
  scale_colour_manual("", values = c("TIIE 28 días" = "#E13E43", "Bono 3 años" = "#B4D4DA", "Bono 30 años" = "#26456E","Bono 5 años"="#7AC7E2","Bono 10 años"="#529AC6","Bono 20 años"="#1F74B1"))+
  theme(legend.position="bottom")+
  xlab("")+ylab("%")+ggtitle("Bonos de tasa fija")

```

Podemos ver que los instrumentos de largo plazo pagan un mayor rendimiento que la TIIE, aunque no es un comportamiento único.  


Tomando una ventana temporal del 2019-2022 comparamos los intrumentos de corto y largo plazo: 

```{r, echo=FALSE}
subdatos4<-datos%>%filter(Tasa %in% c("TIIE 28 días","Bono 3 años","Bono 5 años","Bono 10 años","CETES 28 días","CETES 360 días"))%>% filter(date>"2019-01-01")
ggplot(subdatos4,aes(x=date, y=value, group=Tasa, color=Tasa)) +
  geom_line()+theme_bw()+
  scale_colour_manual("", values = c("TIIE 28 días" = "#E13E43", "Bono 3 años" = "#B4D4DA","Bono 5 años"="#7AC7E2","Bono 10 años"="#529AC6","CETES 28 días" = "#DCD4D0", "CETES 360 días" = "#837B78"))+
  theme(legend.position="bottom")+
  xlab("")+ylab("%")+ggtitle("Tasas de interés de corto y largo plazo")

```

Notemos que en el periodo 2021 en adelante se cumple que a mayor plazo mayor será la tasa de retorno.

### b)

*Produzca una tabla de estadísticas descriptivas de estos datos, incluyendo medias y varianzas, para todo el periodo para el que tenga datos de cada variable.*

A continuación, se presentan estadísticas por año e instrumento. Se tomaron los últimos tres años (2020-2022). Con base en las estadísticas de este periodo, se puede observar que los instrumentos con mayor tiempo de madurez pagan mayores rendimientos promedio.

\begin{longtable}{llccccc}

\hline
Año & Instrumento & Media (\%) & Variación & Desviación Estándar & Mínimo (\%) & Máximo (\%) \\
\hline 
\endfirsthead

\hline
Año & Instrumento & Media (\%) & Variación & Desviación Estándar & Mínimo (\%) & Máximo (\%) \\
\hline 
\endhead

\hline
\endfoot
\endlastfoot
2020 & Bono 10 años & 6.19 & 0.35 & 0.59 & 5.67 & 7.37 \\ 
  2020 & Bono 20 años & 6.90 & 0.24 & 0.49 & 6.26 & 8.00 \\ 
  2020 & Bono 3 años & 5.26 & 0.76 & 0.87 & 4.40 & 6.80 \\ 
  2020 & Bono 30 años & 7.25 & 0.34 & 0.59 & 6.83 & 8.70 \\ 
  2020 & Bono 5 años & 5.54 & 0.78 & 0.88 & 4.73 & 7.50 \\ 
  2020 & CETES 182 días & 5.28 & 1.13 & 1.06 & 4.26 & 7.25 \\ 
  2020 & CETES 28 días & 5.33 & 1.29 & 1.14 & 4.20 & 7.12 \\ 
  2020 & CETES 360 días & 4.79 & 0.67 & 0.82 & 4.21 & 7.18 \\ 
  2020 & CETES 91 días & 5.33 & 1.22 & 1.11 & 4.20 & 7.30 \\ 
  2020 & TIIE 28 días & 5.71 & 1.26 & 1.12 & 4.47 & 7.55 \\ 
  2021 & Bono 10 años & 6.85 & 0.45 & 0.67 & 5.61 & 7.61 \\ 
  2021 & Bono 20 años & 7.48 & 0.22 & 0.47 & 6.45 & 7.96 \\ 
  2021 & Bono 3 años & 5.71 & 1.10 & 1.05 & 4.12 & 7.19 \\ 
  2021 & Bono 30 años & 7.65 & 0.15 & 0.39 & 6.77 & 7.98 \\ 
  2021 & Bono 5 años & 6.29 & 0.87 & 0.93 & 4.75 & 7.60 \\ 
  2021 & CETES 182 días & 4.90 & 0.46 & 0.68 & 4.01 & 6.30 \\ 
  2021 & CETES 28 días & 4.42 & 0.19 & 0.43 & 4.02 & 5.29 \\
2021 & CETES 360 días & 5.25 & 0.73 & 0.86 & 4.04 & 6.95 \\ 
  2021 & CETES 91 días & 4.64 & 0.33 & 0.57 & 4.02 & 5.87 \\ 
  2021 & TIIE 28 días & 4.63 & 0.15 & 0.38 & 4.27 & 5.72 \\ 
  2022 & Bono 10 años & 8.50 & 0.32 & 0.56 & 7.68 & 8.87 \\ 
  2022 & Bono 20 años & 8.49 & 0.21 & 0.46 & 8.09 & 9.11 \\ 
  2022 & Bono 3 años & 8.12 & 0.41 & 0.64 & 7.57 & 8.90 \\ 
  2022 & Bono 30 años & 8.56 & 0.28 & 0.53 & 8.04 & 9.29 \\ 
  2022 & Bono 5 años & 8.29 & 0.47 & 0.69 & 7.69 & 9.12 \\ 
  2022 & CETES 182 días & 7.18 & 0.36 & 0.60 & 6.40 & 8.08 \\ 
  2022 & CETES 28 días & 6.07 & 0.21 & 0.46 & 5.53 & 6.56 \\ 
  2022 & CETES 360 días & 7.87 & 0.56 & 0.75 & 6.92 & 8.91 \\ 
  2022 & CETES 91 días & 6.66 & 0.30 & 0.55 & 5.97 & 7.46 \\ 
  2022 & TIIE 28 días & 6.31 & 0.21 & 0.46 & 5.71 & 7.24 \\ 
   \hline
\end{longtable}


### c) 
*Calcule una regresión de los CAMBIOS en cada una de las tasas, excepto la del Banco de México, en función de los CAMBIOS en la tasa de interés del Banco de México. Produzca una tabla comparando los resultados de las distintas regresiones.*

Para este ejercicio se entiende el cambio de la siguiente manera: $\Delta x_{t}=x_{t+1}-x_{t}$. Se toman datos trimestrales para los siguientes instrumentos: Cetes 28 días, Cetes 360 días, Bonos 2 años, Bonos 5 años y Bonos 10 años. 

Los modelos a estimar son de la siguiente forma: 

$$\Delta Instrumento_{t}^{i}=\beta_{0}+\beta_{1} \Delta TIIE_{t}+ U_{t}$$

Los modelos obtenidos son: 



```{r,echo=FALSE}
datos$Year<-substr(datos$date,1,4)
datos$Mes<-as.numeric(substr(datos$date,6,7))
datos<-datos %>% mutate(Trimestre= case_when(Mes %in% c(1,2,3)~ 1,Mes %in% c(4,5,6)~2,Mes %in% c(7,8,9)~3,Mes %in% c(10,11,12)~4))

etiquetas<-c("TIIE 28 días","Bono 3 años","Bono 5 años","Bono 10 años","CETES 28 días","CETES 360 días")
nombres<-c("TIIE","BONO3","BONO5","BONO10","CETES28","CETES360")
datos_reg<-datos  %>%filter(Tasa == etiquetas[1] ) %>%group_by(Year,Trimestre,Tasa) %>% summarise(Promedio=mean(value,na.rm=TRUE)) %>% arrange(Tasa,Year,Trimestre) %>% as.data.frame() %>% mutate(Delta=Promedio-lag(Promedio),Key=paste0(Year,Trimestre)) %>% tidyr::drop_na(Delta)
names(datos_reg)<-c("Year","Trimestre","Tasa","Promedio",nombres[1],"Key")

for (i in 2:6) {
aux<-datos  %>%filter(Tasa == etiquetas[i] ) %>%group_by(Year,Trimestre,Tasa) %>% summarise(Promedio=mean(value,na.rm=TRUE)) %>% arrange(Tasa,Year,Trimestre) %>% as.data.frame() %>% mutate(Delta=Promedio-lag(Promedio),Key=paste0(Year,Trimestre)) %>% tidyr::drop_na(Delta)
names(aux)<-c("Year","Trimestre","Tasa","Promedio",nombres[i],"Key")
aux<-aux %>% select(Key,nombres[i])
datos_reg<-merge(datos_reg,aux,by.x = "Key", 
                 by.y = "Key",all.x=FALSE,all.y=FALSE)
}

Modelo1<-lm(BONO3~TIIE,datos_reg)
Modelo2<-lm(BONO5~TIIE,datos_reg)
Modelo3<-lm(BONO10~TIIE,datos_reg)
Modelo4<-lm(CETES28~TIIE,datos_reg)
Modelo5<-lm(CETES360~TIIE,datos_reg)

```


$$
\operatorname{\widehat{\Delta Bono \ 3 \ años\ _{t}}} = -0.03 + 0.63(\operatorname{\Delta TIIE_{t}})
$$
$$
\operatorname{\widehat{\Delta Bono \ 5 \ años\ _{t}}} = -0.03 + 0.52(\operatorname{\Delta TIIE_{t}})
$$ 
$$
\operatorname{\widehat{\Delta Bono \ 10 \ años\ _{t}}} = 0.01 + 0.32(\operatorname{\Delta TIIE_{t}})
$$
$$
\operatorname{\widehat{\Delta Cetes \ 28 \ días \ _{t}}} = 0.02 + 0.95(\operatorname{\Delta TIIE_{t}})
$$
$$
\operatorname{\widehat{\Delta Cetes \ 360 \ días \ _{t}}} = 0 + 0.84(\operatorname{\Delta TIIE_{t}})
$$



Comparando los modelos: 

```{r,echo=FALSE,results='asis'}
stargazer(Modelo1,Modelo2,Modelo3,Modelo4,Modelo5,title="Comparación de los dos modelos",
          header=FALSE,covariate.labels = c("TIIE","Intercepto"),dep.var.labels=c("Bono 3 años","Bono 5 años","Bono 10 años","Cetes 28 días","Cetes 360 días"),table.placement = "H")
```

Del cuadro anterior se tiene que los coeficientes $\beta_{1}'s$  son estadísticamente significativos, por lo tanto, existe una relación entre la tasa de referencia y la de los instrumentos. Sin embargo, no hay que perder de vista el bajo valor de la $R^{2}$ de todos los modelos. 



### d) 
*Interprete sus resultados a la luz de lo obtenido por Cook y Hahn para el caso de Estados Unidos.*

Cook y Hahn (1989) analizan los efectos de los cambios en el objetivo de la Reserva Federal sobre los tipos de interés a largo plazo. En concreto, analizan una serie de regresiones de la forma: 

$$\Delta R_{t}^{i}=b_{1}^{i}+b_{2}^{i} \Delta FF_{t}+u_{t}$$

Donde $\Delta R_{t}^{i}$ es el cambio en la tasa de interés nominal de un bono de vencimiento $i$ el día $t$, y $\Delta FF_{t}$ es el cambio en la tasa objetivo de fondos federales el día $t$. 

Cook y Hahn concluyen que que un aumento en el objetivo de tipo de interés de los fondos federales eleva los tipos de interés nominales sea cual sea el horizonte temporal considerado. 

Hay notar que los $\hat\beta_{1}$ estimados en el inciso $(c)$ son todos mayores a 0, por lo que los resultados obtenidos en este ejercicio van en línea con los de Cook y Hahn. 

\newpage

## Ejercio 4

**Estudie la velocidad del dinero en México siguiendo estos pasos:**

### a)
**Obtenga datos de la cantidad de dinero de distintos tipos M0,M1,M2,M3,M4 en México y grafíquelos (en logaritmos), a frecuencia trimestral.**

Para este ejercicio la base monetaria[^1] venía en valores diarios, revisando la metodología con la que elaboran los datos tomamos los últimos valores diarios de cada trimestre para la elaboración de la serie, lo mismo con los agregados monetarios[^2], solo que estos se presentaban de manera mensual.

[^1]: Recuperado de https://www.banxico.org.mx/SieInternet/consultarDirectorioInternetAction.do?sector=3&accion=consultarCuadro&idCuadro=CF119&locale=es
[^2]: Recuperado de https://www.banxico.org.mx/SieInternet/consultarDirectorioInternetAction.do?sector=3&accion=consultarCuadro&idCuadro=CF807&locale=es


```{r,fig.cap="Cantidad de dinero en logaritmos naturales", fig.pos="H"}
base1 <- read.csv("M0.csv")

base1 <- base1 %>% filter(!row_number() %in% c(1:1835,9596:9644)) %>%
  setNames(.,c("Fecha", "M0")) %>% 
  mutate(M0=as.numeric(M0))
base1$Fecha <- as.yearqtr(base1$Fecha, "%d/%m/%Y")
base1 <- subset(base1, !duplicated(base1$Fecha, fromLast = TRUE))

base2 <- read.csv("M1_M4.csv")
base2 <- base2 %>% filter(!row_number() %in% c(1:9)) %>%
  dplyr::select(1,2,9,23,27) %>%
  setNames(.,c("Fecha", "M1", "M2", "M3", "M4")) %>% 
  mutate(M1=as.numeric(M1),M2=as.numeric(M2),M3=as.numeric(M3),M4=as.numeric(M4))
base2$Fecha <- as.yearqtr(base2$Fecha, "%d/%m/%Y")
base2 <- subset(base2, !duplicated(base2$Fecha, fromLast = TRUE))

dinero <- merge(base1,base2,by="Fecha")
lndinero <- dinero %>% mutate(M0=log(M0),M1=log(M1),M2=log(M2),M3=log(M3),M4=log(M4))
lndinero <- melt(lndinero, id="Fecha")
plot4_a <- ggplot(lndinero,aes(x=Fecha,y=value,colour=variable,group=variable)) + geom_line() + 
  labs(title = "Cantidad de dinero en logaritmos naturales", x="Año",y='Valor en ln', 
      colour = " ") + theme_bw() +  theme(text=element_text(size=12,  family="serif"))
plot(plot4_a)
```


### b)
**Obtenga el PIB nominal, y calcule la ``cantidad real de dinero'' M0,M1, M2, M3,M4 en México y grafique las tasas de crecimiento de los distintos tipos de dinero, todo a frecuencia trimestral.**

Usando el PIB nominal desestacionalizado[^3], vamos a calcular la cantidad de dinero real mediante la ecuación cuantitativa del dinero:
[^3]: Recuperado de https://www.inegi.org.mx/app/indicadores/?tm=0

$$
MV=PY
$$
Si despejamos la ecuación obtenemos:
$$
V=\frac{PY}{M}
$$
Calculando la velocidad del dinero podemos elaborar series para la tasa de crecimiento para todas las cantidades de dinero real.
$$
\frac{M}{P}=\frac{Y}{V}
$$
Para la cantidad de dinero real usaremos el PIB a precios de 2013[^4], la cual dividiremos entre las distintas velocidades de dinero para encontrar el valor real de los diferentes agregados monetarios y base.
[^4]: Recuperado de https://www.inegi.org.mx/app/indicadores/?tm=0


```{r, fig.cap="Cantidad de saldos monetarios reales en logaritmos naturales", fig.pos="H"}
PIB_n <- read.csv("PIB_nominal.csv")
PIB_n <- PIB_n %>% filter(!row_number() %in% c(1:32, 117)) %>%
  setNames(.,c("Fecha", "Y_n"))
PIB_n$Fecha <- as.yearqtr(PIB_n$Fecha, "%Y/%q")

V <- merge(dinero, PIB_n, by="Fecha")
V <- V %>% mutate(V0=Y_n/M0, V1=Y_n/M1, V2=Y_n/M2, V3=Y_n/M3, V4=Y_n/M4) %>% 
  dplyr::select(1,8,9,10,11,12)

PIB <- read.csv("PIB.csv")
PIB <- PIB %>% filter(!row_number() %in% c(1:84,169)) %>%
  setNames(.,c("Fecha", "Y"))
PIB$Fecha <- as.yearqtr(PIB$Fecha, "%Y/%q")

dinero_real <- merge(PIB,V, by ="Fecha")
dinero_real <- dinero_real %>% mutate(mr0=log(Y/V0),mr1=log(Y/V1),mr2=log(Y/V2),mr3=log(Y/V3),mr4=log(Y/V4)) %>% 
  dplyr::select(1,8,9,10,11,12) %>% 
  setNames(.,c("Fecha", "M0","M1","M2","M3","M4"))
mdinero_real <- melt(dinero_real, id="Fecha")
plot4_bi <- ggplot(mdinero_real,aes(x=Fecha,y=value,colour=variable,group=variable)) + geom_line() + 
  labs(title = "Cantidad de saldos monetarios reales en logaritmos naturales", x="Año",y='Valor en ln', 
      colour = " ") + theme_bw() +  theme(text=element_text(size=12,  family="serif"))
plot(plot4_bi)
```


```{r,fig.cap="Tasa de crecimineto de saldos monetarios reales en logaritmos naturales", fig.pos="H"}
grdinero_real <- dinero_real %>% mutate(grM0=((M0/Lag(M0,shift = 1)-1)*100),grM1=((M1/Lag(M1,shift = 1)-1)*100),grM2=((M2/Lag(M2,shift = 1)-1)*100),grM3=((M3/Lag(M3,shift = 1)-1)*100),grM4=((M4/Lag(M4,shift = 1)-1)*100)) %>% filter(!row_number() %in% 1) %>%
  dplyr::select(1,7,8,9,10,11)

mgrdinero_real <- melt(grdinero_real, id="Fecha")
plot4_bii <- ggplot(mgrdinero_real,aes(x=Fecha,y=value,colour=variable,group=variable)) + geom_line() + 
  labs(title = "Tasa de crecimineto de saldos monetarios reales en logaritmos naturales", x="Año",y='Tasa', 
      colour = " ") + theme_bw() +  theme(text=element_text(size=12,  family="serif"))
plot(plot4_bii)  
```
\newpage

### c) 
**Produzca una tabla de estadísticas descriptivas de las tasas de crecimiento de las distintas formas de dinero real, incluyendo medias y varianzas, para todo el periodo para el que tenga datos de cada variable.**

```{r}
table4_C <- do.call(cbind, lapply(grdinero_real[,-1], summary))
table4_C <- rbind(table4_C,as.data.frame(lapply(grdinero_real[,-1], var)))
rownames(table4_C)[7] <- "Var"
knitr::kable(table4_C,booktabs = TRUE, format = 'latex', caption = "Estadísticos descriptivos", longtable = F)%>% 
  kable_styling(latex_options = "HOLD_position")
```


### d) 
**Explique en qué medida el dinero parece comportarse o no de acuerdo a la teoría económica, considerando la demanda de dinero como una función de la actividad económica, los precios y la tasa de interés.**

Una cosa importante es que esperabamos una velocidad de dinero constante, pero como podemos apreciar en el siguiente cuadro, la desviación estándar y varianza de cada agregado monetario es diferente de 0. Sin embargo, para los agregados monetarios M1, M2, M3 y M4 la varianza de la velocidad del dinero es casi de 0, por lo cual muestran un comportamiento parecido al de la teoría.

```{r}
table4_d <- rbind(as.data.frame(lapply(V[,-1],sd)),as.data.frame(lapply(V[,-1],var)))
rownames(table4_d) <- c("sd","Var")
knitr::kable(table4_d,booktabs = TRUE, format = 'latex', caption = "Desviación estándar y Varianza de la velocidad del dinero", longtable = F)%>% 
  kable_styling(latex_options = "HOLD_position")
```

Algo importante ha notar es que a partir de poco antes del 2010 la variación de la tasa de crecimiento de los saldos reales de todos los tipos de agregados monetarios ha disminuido, es decir, los picos hacia arriba y hacia abajo son menos pronunciados.

Lo cual implica una demanda de dinero más estable (si recordamos que $\left ( \frac{M}{P}\right)^{d}=\left ( \frac{M}{P}\right)^{s}$), lo cual es posible cuando el Banco Central logra acercarse a su objetivo de inflación, es decir, esto se da en entornos de estabilidad económica.

También vemos saldos negativos para algunos periodos, lo cual nos indica que en ellos los precios crecieron más que los saldos monetarios nominales dando como resultado saldos reales negativos.
