---
output: 
  pdf_document:
    includes:
      before_body: Portada.tex
      in_header: 
    toc: true
    toc_depth: 3
  tables: true
include-before:
- '`\newpage{}`{=latex}'
toc-title: Contenido
urlcolor: blue
header-includes:
- \usepackage[nottoc]{tocbibind}
- \renewcommand{\listfigurename}{Lista de figuras}
- \renewcommand{\listtablename}{Lista de tablas}
- \usepackage[utf8]{inputenc}
- \usepackage[spanish]{babel}
- \usepackage{graphicx}
- \usepackage{float}
- \usepackage{lscape}
- \usepackage{amsmath}
- \usepackage{wrapfig}
---

\newpage

\listoffigures

\listoftables

```{r setup,                     include=FALSE}
knitr::opts_chunk$set(
	echo = FALSE,
	fig.align = "center",
	fig.height = 3,
	fig.pos = "H",
	fig.width = 7,
	message = FALSE,
	warning = FALSE
)

knitr::opts_chunk$set(echo = FALSE, message = FALSE, warning = FALSE, fig.align="center", fig.pos = "H", fig.width = 7, fig.height = 3)
```

\newpage


# Ejercicios teóricos 

## Ejercicio 1 

Resuelva los ejercicios 12.2 y 12.3. Realice estos con ayuda de su laboratorista y entregue las soluciones a máquina, utilizando LaTeX. [2 horas, 2 puntos cada ejercicio]



```{r paqueterias, include=FALSE}
pacman::p_load(tidyverse,
               ggthemes,
               haven, readxl,
               kableExtra, ggfortify,
               cowplot, ggplot2, scales, viridis, latticeExtra,
               knitr, tinytex, reshape, lubridate, scales, reshape2, seasonal, plm, latex2exp, tibble,Hmisc, zoo,
               dynlm, magrittr, stargazer,xtable,
               rsq, MASS,jtools, plm, readr, gridExtra, siebanxicor, httr, 
               jsonlite,plotly,ggfortify,patchwork,latex2exp, tidyr, corrplot, RColorBrewer, curl, ggpubr,
               data.table,foreign,psych,viridis,ggbeeswarm)

options(knitr.kable.NA = "-")

```


# Ejercicios prácticos

## Ejercio 4

Estudie la velocidad del dinero en México siguiendo estos pasos:

### a)
**Obtenga datos de la cantidad de dinero de distintos tipos M0,M1,M2,M3,M4 en México y grafíquelos (en logaritmos), a frecuencia trimestral.**

```{r}
base1 <- read.csv("M0.csv")

base1 <- base1 %>% filter(!row_number() %in% c(1:8)) %>%
  setNames(.,c("Fecha", "M0")) %>% 
  mutate(M0=as.numeric(M0))
base1$Fecha <- as.yearqtr(base1$Fecha, "%d/%m/%Y")
base1 <- subset(base1, !duplicated(base1$Fecha, fromLast = TRUE))

base2 <- read.csv("M1_M4.csv")
base2 <- base2 %>% filter(!row_number() %in% c(1:8)) %>%
  dplyr::select(1,2,9,23,27) %>%
  setNames(.,c("Fecha", "M1", "M2", "M3", "M4")) %>% 
  mutate(M1=as.numeric(M1),M2=as.numeric(M2),M3=as.numeric(M3),M4=as.numeric(M4))
```

### b)
**Obtenga el PIB nominal, y calcule la ``cantidad real de dinero'' M0,M1, M2, M3,M4 en México y grafique las tasas de crecimiento de los distintos tipos de dinero, todo a frecuencia trimestral.**


### c) 
**Produzca una tabla de estadísticas descriptivas de las tasas de crecimiento de las distintas formas de dinero real, incluyendo medias y varianzas, para todo el periodo para el que tenga datos de cada variable.**


### d) 
**Explique en qué medida el dinero parece comportarse o no de acuerdo a la teoría económica, considerando la demanda de dinero como una función de la actividad económica, los precios y la tasa de interés.**



